【裁判字號】    99,監宣,185
【裁判日期】    990906
【裁判案由】    聲請監護宣告等
【裁判全文】
臺灣高雄地方法院民事裁定             99年度監宣字第185號
聲   請   人  乙 ○ ○
受監護宣告人  丙○○○
上列聲請人聲請監護宣告等事件，本院裁定如下：
    主    文
宣告丙○○○（女，民國○○年○ 月○○日生，身分證統一編號：Ｚ0
00000000 號）為受監護宣告之人。
選定聲請人乙○○（男，民國○○年○ 月○○日生，身分證統一編號
：Ｚ000000000號）為受監護宣告人之監護人。
指定甲○○（男，民國○○年○○月○○日生，身分證統一編號：Ｚ000
000000號）為會同開具財產清冊之人。
聲請程序費用由受監護宣告人負擔。
    理    由
一、聲請意旨略以：丙○○○於民國99年3 月28日因車禍致其無
    法為意思表示或受意思表示，或不能辨識其意思表示之效果
    ，無法自為事務之處理。為此，聲請人為丙○○○之夫，丙○○○發生事故前後皆由聲請人負責照顧，請鈞院選定聲請
    人乙○○為丙○○○之監護人，並指定其子甲○○為會同開
    具財產清冊之人等語。
二、按「對於因精神障礙或其他心智缺陷，致不能為意思表示或
    受意思表示，或不能辨識其意思表示之效果者，法院得因本
    人、配偶、四親等內之親屬、最近一年有同居事實之其他親
    屬、檢察官、主管機關或社會福利機構之聲請，為監護之宣
    告」，98年11月23日修正生效之民法第14條第1 項定有明文
    ；次按「法院為監護之宣告時，應依職權就配偶、四親等內
    之親屬、最近一年有同居事實之其他親屬、主管機關、社會
    福利機構或其他適當之人選定一人或數人為監護人，並同時
    指定會同開具財產清冊之人」，98年11月23日修正生效之民
    法第1111條第1 項亦有明文規定。
三、經查：
  (一)聲請人主張之上開事實，業據其提出丙○○○身份證正反面
    影本、丙○○○身心障礙手冊正反面影本、戶籍謄本、丙○○○榮民總醫院診斷證明書等件為證，並經本院於99年6 月
    22日在高雄醫學院附設中和紀念醫院鑑定人蘇裕峰醫師（現
    為該院之神經外科醫生）面前訊問丙○○○，法官當場點呼
    丙○○○姓名三次，丙○○○無反應、使用鼻胃管餵食、氣
    切、使用呼吸器呼吸、無尿管、洗腎無法排尿、右顱受傷、
    無頭骨、四肢尚健全、但無法自主活動，屬植物人狀況態，
    且經鑑定人醫師認為：病患99年3 月28日因為車禍造成頭部
    外傷、顱骨骨折、顱內出血、在榮總接受急診及手術之照顧
    ，同年5 月17日出院，嗣後於同年5 月22日呼吸急促在本院
    就診，目前屬於無意識狀態，經氣管造口呼吸，長期臥床，
    24小時需人照顧，屬植物人狀態。係因嚴重顱內外傷，造成
    精神障礙及其他心智缺陷致不能為意思表示或受意思表示，
    或不能辨識其意思表示之效果等語（見本院99年6 月22日之
    勘驗筆錄）。綜合上情，堪認丙○○○已因精神障礙及其他
    心智缺陷致不能為意思表示或受意思表示，或不能辨識其意
    思表示之效果，爰依法宣告丙○○○為受監護宣告之人。
  (二)又聲請人主張由其擔任丙○○○之監護人乙節，查聲請人為
    丙○○○之丈夫，負責照顧丙○○○之日常生活起居，由其
    擔任丙○○○之監護人，尚符合其最佳利益，爰選定聲請人
    為丙○○○之監護人，其應負責護養、照顧及妥善治療丙○○○身體及生活，並依民法第1112條之規定，其於執行有關
    受監護人之生活、護養療治及財產管理之職務時，應尊重受
    監護人之意思，並考量其身心狀態與生活狀況。
  (三)另聲請人聲請由其子即甲○○擔任會同開具財產清冊之人乙
    節，查甲○○為成年人，為聲請人與丙○○○所生之子，關
    係密切，亦瞭解丙○○○之生活狀況，於99年6 月22日勘驗
    筆錄中亦簽名表示同意擔任會同開具財產清冊之人，本院認
    由其擔任會同開具財產清冊之人，尚無不當，爰依上揭規定
    ，指定其子甲○○擔任會同開具財產清冊之人。
四、又依民法第1113條準用同法第1099條、1099條之1 之規定，
    於監護開始時，監護人對於受監護宣告人丙○○○之財產，
    應會同甲○○，於2 個月內開具財產清冊並陳報法院，於完
    成並陳報法院前，監護人對於受監護人之財產，僅得為管理
    上必要之行為，附此敘明。
五、依民事訴訟法第608條第1項，裁定如主文。
中    華    民    國    99    年    9     月    6     日
                        家事法庭法  官  劉建利
正本係照原本作成。
本件不得抗告（主文第一項依法不得抗告；第二、三項亦經當事
人捨棄抗告，亦不得抗告）。
中    華    民    國    99    年    9     月     7    日
                                書記官  張金蘭

司法院資訊處製作；財團法人民間司法改革基金會備份。
